臺灣臺北地方法院刑事判決              100年度訴字第686號
公  訴  人  臺灣臺北地方法院檢察署檢察官
被      告  王淑媛
上列被告因違反稅捐稽徵法等案件，經檢察官提起公訴（99年度
偵字第27602號），因被告於本院準備程序中就被訴事實為有罪
之陳述，經本院合議庭裁定進行簡式審判程序，判決如下：
    主  文
王淑媛犯稅捐稽徵法第四十一條之逃漏稅捐罪，共陸罪，各處如
附表二「宣告刑」欄所示之刑；應執行有期徒刑拾月，如易科罰
金，以銀元參佰元即新臺幣玖佰元折算壹日；緩刑參年，並應向
公庫支付新臺幣貳拾萬元；如附表一所示之偽造印文均沒收。
    事  實
一、王淑媛為民國91年至96年綜合所得稅之納稅義務人，明知其
    與其親屬周嘉華、周沈物燕、周比奇、周比明、葉又慈及王
    莊英等人，並無捐款予社團法人觀世音慈心會之事實，竟分
    別基於行使偽造私文書及以詐術逃漏稅捐之犯意，分別於92
    年、93年、95年、96年、97年間申報前一年度綜合所得稅時
    ，在不詳處所，先行偽造「社團法人觀世音慈心會捐款證明
    」數紙，並在其上偽造「社團法人觀世音慈心會」、會長「
    何文杞」之印文，復自行填寫自己姓名，或得王莊英、周比
    奇（95年4月19日更名為周比琦）、周比明之同意簽署彼等
    之姓名，或交由不知情之周嘉華、周沈物燕簽署其姓名後，
    再親自蓋用其個人印章或前得王莊英、周比奇、周比明、周
    嘉華、周沈物燕之同意而刻用之印章於其上（偽造之社團法
    人觀世音慈心會捐款證明之文號、捐款人、捐款金額、偽造
    之印文均詳如附表一所示），另於94年間申報93年度之綜合
    所得稅時，在不詳處所、偽造「93年度教育文化公益慈善機
    關或團體接受大額捐贈清冊」1紙，以表示王莊英、王淑媛
    、周比奇、周比明、周嘉華、周沈物燕、葉又慈確曾捐款予
    社團法人觀世音慈心會之用意，復各於92年6月2日、93年5
    月31日，分別將上開偽造之91年度、92年度之捐款證明附於
    91年度、92年度之綜合所得稅結算申報書後，另於94年5月
    31日將上開偽造之「93年度教育文化公益慈善機關或團體接
    受大額捐贈清冊」附於93年度綜合所得稅結算（二維條碼）
    電子申報書後，另於95年5月間至95年6月30日間之某日、96
    年5月26日後某日、97年間某日，各以綜合所得稅網路結算
    申報國稅局審核專用申報書以網路申報方式申報綜合所得稅
    後，分別將上開偽造之94年度、95年度、96年度捐款證明寄
    送予稅捐稽徵機關，以為欲將前揭偽造捐款證明、捐贈清冊
    上記載之捐款金額充作列舉扣除額中之「一般捐贈」項目以
    抵扣所得淨額之意思，持向稅捐稽徵機關申報稅捐以行使之
    ，以此詐術逃漏91至96年度綜合所得稅各計新臺幣69,625
    元、58,009元、144,000元、104,035元、96,754元及55,452
    元，足以生損害於社團法人觀世音慈心會及稅捐稽徵機關就
    稅捐核課管理之正確性及公平性。
二、案經財政部臺北市國稅局移送臺灣臺北地方法院檢察署檢察
    官偵查起訴。
    理  由
一、訊據被告對於前揭犯罪事實於本院行準備程序、簡式審判程
    序時均坦承不諱，並有如附表一所示偽造之「社團法人觀世
    音慈心會捐款證明」、偽造之「93年度教育文化公益慈善機
    關或團體接受大額捐贈清冊」、社團法人觀世音慈心會97年
    12月17日（97）觀世音金字第097099號函、99年9月1日（99
    ）觀世音清字第099071號函及函附92年至96年捐款明細表、
    社團法人觀世音慈心會捐款收據、捐款證明範本、財政部臺
    北市國稅局綜合所得稅核定通知書、綜合所得稅結算申報書
    、綜合所得稅結算（二維條碼）電子申報書、綜合所得稅網
    路結算申報國稅局審核專用申報書、財政部臺北市國稅局檢
    送之漏稅額計算表等件在卷可證，足認被告之任意性自白核
    與事實相符，堪以採認。綜上，本件事證明確，被告犯行堪
    以認定，應依法論科。
二、論罪科刑之法律適用：
  (一)新舊法比較：
    被告於92年6月2日、93年5月31日為前開犯行後，刑法業於9
    4年1月7日修正，94年2月2日公布，並在被告於94年5月31日
    、95年5月間至同年6月30日間之某日為前開犯行後之95年7
    月1日施行，現行刑法第2條第1項規定：「行為後法律有變
    更者，適用行為時之法律。但行為後之法律有利於行為人者
    ，適用最有利於行為人之法律。」，上開規定乃與刑法第1
    條罪刑法定主義契合，而貫徹法律禁止溯及既往原則，係規
    範行為後法律變更所生新舊法律比較適用之準據法，是刑法
    第2條本身雖經修正，但刑法第2條既屬適用法律之準據法，
    本身尚無比較新舊法之問題，應一律適用裁判時之現行刑法
    第2條規定以決定適用之刑罰法律，先予辨明。又本次刑法
    修正之比較新舊法，應就罪刑有關之共犯、未遂犯、想像競
    合犯、牽連犯、連續犯、結合犯、以及累犯加重、自首減輕
    暨其他法定加減原因（如身分加減）與加減例等一切情形，
    綜其全部罪刑之結果而為比較，最高法院95年5月23日95年
    度第8次刑庭會議決議可資參照。經查：
  1.依修正後之刑法第33條第5款：「主刑之種類如下：五、罰
    金：新臺幣1千元以上，以百元計算之」之規定，所得科處
    之罰金刑最低為新臺幣1千元；與被告行為時之刑法第33條
    第五款規定之罰金最低額1元相比較，自以被告行為時關於
    科處罰金刑之法律較有利於被告。是關於被告所為在95年6
    月30日前之犯行，應適用94年1月7日修正前之刑法，對於被
    告較為有利。
  2.關於定應執行刑之問題，修正前刑法第51條第5款規定：「
    宣告多數有期徒刑者，於各刑中之最長期以上，各刑合併之
    刑期以下，定其刑期。但不得逾20年。」，而修正後刑法第
    51條第5款規定：「宣告多數有期徒刑者，於各刑中之最長
    期以上，各刑合併之刑期以下，定其刑期。但不得逾30年。
    」，新法將宣告多數有期徒刑時，得定之應執行刑最高刑期
    提高為30年，是比較新舊法之結果，自以修正前之法律較有
    利於被告。
  3.綜上，有關被告於95年6月30日前所為之犯行，應整體適用9
    4年1月7日修正前之刑法，對於被告較為有利。
  (二)核被告所為，係犯刑法第216條、第210條之行使偽造私文書
    罪、稅捐稽徵法第41條之逃漏稅捐罪。被告偽造印文之行為
    ，為其偽造私文書之部分行為，其偽造私文書之低度行為，
    復為行使偽造私文書之高度行為所吸收，均不另論罪。被告
    分別以一行為觸犯行使偽造私文書罪、稅捐稽徵法第41條之
    罪，為想像競合犯，應從一重之稅捐稽徵法第41條之罪處斷
    。被告於各年度先後數次違反稅捐稽徵法第41條之犯行，犯
    意各別，行為互殊，應予分論併罰。
  (三)爰審酌被告以偽造捐款證明、捐款清冊之方式逃漏稅捐，心
    存僥倖，妨害國家稅收，前後長達6年，所為實不可取，惟
    被告犯後坦承犯行，非無悔意，且於稅捐稽徵機關核定正確
    稅額通知補繳稅款後，均已補繳完畢，此有財政部臺北市國
    稅局91至96年度綜合所得稅核定稅額繳款書6紙附卷可稽，
    是其犯後態度尚稱良好，暨其品行、智識程度、犯罪所生損
    害、所得利益等一切情狀，分別量處如主文所示之刑。
  (四)又被告於前開95年6月30日前所為之犯行，均係在96年4月24
    日之前，爰依中華民國九十六年罪犯減刑條例第2條第1項第
    3款規定，均減其宣告刑2分之1，並依上開條例第11條規定
    ，就被告上開所減處之刑，與其因在96年、97年間所為上開
    犯罪所處之刑，適用94年1月7日修正前刑法第51條第5款規
    定定其應執行之刑。
  (五)關於易科罰金之折算標準，除刑法第41條第1項有所修正外
    ，罰金罰鍰提高標準條例先於95年4月28日修正，並自同年
    7月1日起生效施行，復於98年4月29日廢止。94年1月7日修
    正前之刑法第41條第1項前段規定：「犯最重本刑為5年以下
    有期徒刑以下之刑之罪，而受6個月以下有期徒刑或拘役之
    宣告，因身體、教育、職業、家庭之關係或其他正當事由，
    執行顯有困難者，得以1元以上3元以下折算1日，易科罰金
    。」，再依據廢止前罰金罰鍰提高標準條例第2條：「依刑
    法第41條易科罰金或第42條第2項易服勞役者，均就其原定
    數額提高為1百倍折算1日；法律所定罰金數額未依本條例提
    高倍數，或其處罰法條無罰金刑之規定者，亦同。」之規定
    ，被告行為時之易科罰金折算標準，應以銀元1百元以上、3
    百元以下折算1日，經折算為新臺幣後，應以新臺幣3百元以
    上、9百元以下折算1日。惟現行之刑法第41條第1項前段規
    定修正為：「犯最重本刑為5年以下有期徒刑以下之刑之罪
    ，而受6個月以下有期徒刑或拘役之宣告者，得以新臺幣1千
    元、2千元或3千元折算1日，易科罰金。」，另廢止前之罰
    金罰鍰提高標準條例業已刪除第2條之規定。是以比較新舊
    法結果，自以舊法所定之易科罰金折算標準有利於被告，故
    應適用94年1月7日修正前刑法第41條第1項前段、廢止前罰
    金罰鍰提高標準條例第2條規定，針對被告於95年6月30日前
    所為犯行所處之宣告刑、減刑後之刑，均諭知易科罰金之折
    算標準。又按於94年1月7日刑法修正施行前犯併合處罰之一
    罪，且該數罪均符合刑法第41條第1項得易科罰金之規定者
    ，適用90年1月7日修正之刑法第41條第2項規定，刑法施行
    法第3條之1第3項定有明文。本件被告所犯各罪，均得易科
    罰金，其中被告於95年6月30日前之犯行之犯罪時間係在94
    年1月7日修正之刑法生效施行前，是揆諸前揭規定與說明，
    應適用94年1月7日修正前刑法第41條第1項前段、第2項規定
    ，就被告應執行之刑定其易科罰金之折算標準。
  (六)又被告未曾因故意犯罪而受有期徒刑以上刑之宣告，此有臺
    灣高等法院被告前案紀錄表1份在卷可稽，經此偵審程序，
    當知所警惕，信無再犯之虞，本院因認對其所宣告之刑，以
    暫不執行為適當，爰併予宣告緩刑3年，以啟自新。末按緩
    刑宣告，得斟酌情形，命犯罪行為人向公庫支付一定之金額
    ，刑法第74條第2項第4款定有明文。本院考量被告所為確為
    法所不許，且犯罪期間歷經6個年度，其逃漏之稅款金額共
    計新臺幣527,875元，而被告於本院行準備程序時自承現今
    仍在位於臺北市○○區○○路4段318號8樓之新光人壽保險
    股份有限公司（士林收費處）工作，觀諸被告91年至96年間
    之綜合所得稅申報資料，被告自該公司所領取之薪資收入平
    均每年達200餘萬元以上，是推估被告之經濟能力堪稱良好
    ，為促使其日後得以知曉尊重法治之觀念，本院認除前開緩
    刑宣告外，尚有賦予被告一定負擔之必要，爰審酌被告犯罪
    情節、所得利益之多寡、經濟狀況等，併諭知被告向公庫支
    付新臺幣20萬元，以期符合本案緩刑之目的。
  (七)偽造之「社團法人觀世音慈心會捐款證明」上如附表一所示
    之偽造印文，應均依刑法第219條規定宣告沒收。
據上論斷，應依刑事訴訟法第273條之1第1項、第299條第1項前
段，稅捐稽徵法第41條，刑法第2條第1項前段、第11條、第216
條、第210條、第41條第1項前段、第74條第1項第1款、第2項第4
款、第219條、94年1月7日修正前刑法第41條第1項前段、第2項
、第51條第5款、第9款、第10款，刑法施行法第1條之1第1項、
第2項前段、第3條之1第3項，廢止前罰金罰鍰提高標準條例第2
條，現行法規所定貨幣單位折算新臺幣條例第2條，中華民國九
十六年罪犯減刑條例第2條第1項第3款、第7條、第9條、第11條
，判決如主文。
本案經檢察官王巧玲到庭執行職務。
中    華    民    國   100    年    7     月    29    日
                    刑事第九庭  法  官  劉素如
上正本證明與原本無異。
如不服本判決應於收受送達後10日內向本院提出上訴書狀，並應
敘述具體理由；其未敘述上訴理由者，應於上訴期間屆滿後20日
內向本院補提理由書（均須按他造當事人之人數附繕本）「切勿
逕送上級法院」。
                                書記官  陳育君
中    華    民    國   100    年    7     月    29    日
附錄本案論罪法條：
稅捐稽徵法第41條
納稅義務人以詐術或其他不正當方法逃漏稅捐者，處5 年以下有
期徒刑、拘役或科或併科新台幣6 萬元以下罰金。
中華民國刑法第216 條
行使第210 條至第215 條之文書者，依偽造、變造文書或登載不
實事項或使登載不實事項之規定處斷。
中華民國刑法第210 條
偽造、變造私文書，足以生損害於公眾或他人者，處5 年以下有
期徒刑。
中華民國刑法第219 條
偽造之印章、印文或署押，不問屬於犯人與否，沒收之。
 附表一：偽造之社團法人觀世音慈心會捐款證明
  ┌──┬──────┬────┬───────┬─────┐
  │編號│    文號    │捐款人、│  偽造之印文  │ 證據出處 │
  │    │            │捐款金額│              │          │
  │    │            │（新臺幣│              │          │
  │    │            │）      │              │          │
  ├──┼──────┼────┼───────┼─────┤
  │ １ │92年3月27日 │周比奇、│「社團法人觀世│見99年度偵│
  │    │（92）觀世音│36,000元│音慈心會」印文│字第27602 │
  │    │文字第92048 │        │1枚、「何文杞 │號卷《下稱│
  │    │號          │        │」印文2枚     │偵卷》第11│
  │    │            │        │              │頁        │
  ├──┼──────┼────┼───────┼─────┤
  │ ２ │    同上    │王淑媛、│     同上     │見偵卷第12│
  │    │            │86,000元│              │頁        │
  ├──┼──────┼────┼───────┼─────┤
  │ ３ │    同上    │王淑媛、│     同上     │見偵卷第13│
  │    │            │69,000元│              │頁        │
  ├──┼──────┼────┼───────┼─────┤
  │ ４ │    同上    │周比明  │     同上     │見偵卷第14│
  │    │            │36,000元│              │頁        │
  ├──┼──────┼────┼───────┼─────┤
  │ ５ │    同上    │王莊英、│     同上     │見偵卷第15│
  │    │            │36,000元│              │頁        │
  ├──┼──────┼────┼───────┼─────┤
  │ ６ │    同上    │王莊英、│     同上     │見偵卷第16│
  │    │            │66,000元│              │頁        │
  ├──┼──────┼────┼───────┼─────┤
  │ ７ │93年4月27日 │周嘉華、│     同上     │見偵卷第17│
  │    │文號不明    │76,600元│              │頁        │
  │    │            │        │              │          │
  ├──┼──────┼────┼───────┼─────┤
  │ ８ │93年4月27日 │周沈物燕│     同上     │見偵卷第18│
  │    │文號不明    │、78,600│              │頁        │
  │    │            │元      │              │          │
  ├──┼──────┼────┼───────┼─────┤
  │ ９ │93年4月27日 │王淑媛、│     同上     │見偵卷第19│
  │    │（93）觀世音│126,000 │              │頁        │
  │    │文字第92047 │元      │              │          │
  │    │號          │        │              │          │
  ├──┼──────┼────┼───────┼─────┤
  │ １０ │93年4月27日 │周比奇、│     同上     │見偵卷第20│
  │    │（93）觀世音│36,000元│              │頁        │
  │    │文字第92048 │        │              │          │
  │    │號          │        │              │          │
  ├──┼──────┼────┼───────┼─────┤
  │  │93年4月27日 │周比明、│     同上     │見偵卷第21│
  │    │（93）觀世音│36,000元│              │頁        │
  │    │文字第92049 │        │              │          │
  │    │號          │        │              │          │
  ├──┼──────┼────┼───────┼─────┤
  │  │95年4月27日 │周比琦、│     同上     │見偵卷第23│
  │    │文號不明    │72,600元│              │頁        │
  │    │            │        │              │          │
  ├──┼──────┼────┼───────┼─────┤
  │  │95年4月27日 │王淑媛、│     同上     │見偵卷第24│
  │    │（94）觀世音│126,000 │              │頁        │
  │    │文字第94048 │元      │              │          │
  │    │號          │        │              │          │
  ├──┼──────┼────┼───────┼─────┤
  │  │95年4月27日 │周比明、│     同上     │見偵卷第25│
  │    │（94）觀世音│72,600元│              │頁        │
  │    │文字第94050 │        │              │          │
  │    │號          │        │              │          │
  ├──┼──────┼────┼───────┼─────┤
  │  │95年4月27日 │王莊英、│     同上     │見偵卷第26│
  │    │（94）觀世音│83,200元│              │頁        │
  │    │文字第94049 │        │              │          │
  │    │號          │        │              │          │
  ├──┼──────┼────┼───────┼─────┤
  │  │95年4月27日 │周嘉華、│     同上     │見偵卷第27│
  │    │文號不明    │84,600元│              │頁        │
  ├──┼──────┼────┼───────┼─────┤
  │  │95年4月27日 │周沈物燕│     同上     │見偵卷第28│
  │    │文號不明    │、64,850│              │頁        │
  │    │            │元      │              │          │
  ├──┼──────┼────┼───────┼─────┤
  │  │96年4月27日 │周比明、│     同上     │見偵卷第29│
  │    │（95）觀世音│132,600 │              │頁上方    │
  │    │文字第94050 │元      │              │          │
  │    │號          │        │              │          │
  ├──┼──────┼────┼───────┼─────┤
  │  │96年4月27日 │周比琦、│     同上     │見偵卷第29│
  │    │（95）觀世音│132,600 │              │頁下方    │
  │    │文字第94051 │元      │              │          │
  │    │號          │        │              │          │
  ├──┼──────┼────┼───────┼─────┤
  │  │96年4月27日 │王淑媛、│     同上     │見偵卷第30│
  │    │（95）觀世音│156,000 │              │頁上方    │
  │    │文字第92048 │元      │              │          │
  │    │號          │        │              │          │
  ├──┼──────┼────┼───────┼─────┤
  │  │96年4月27日 │王莊英、│     同上     │見偵卷第30│
  │    │（95）觀世音│83,200元│              │頁下方    │
  │    │文字第94049 │        │              │          │
  │    │號          │        │              │          │
  ├──┼──────┼────┼───────┼─────┤
  │  │96年4月27日 │周嘉華、│     同上     │見偵卷第31│
  │    │（95）觀世音│136,600 │              │頁上方    │
  │    │文字第94052 │元      │              │          │
  │    │號          │        │              │          │
  ├──┼──────┼────┼───────┼─────┤
  │  │96年4月27日 │周沈物燕│     同上     │見偵卷第31│
  │    │（95）觀世音│、98,860│              │頁下方    │
  │    │文字第94053 │元      │              │          │
  │    │號          │        │              │          │
  ├──┼──────┼────┼───────┼─────┤
  │  │97年4月28日 │王淑媛、│     同上     │見偵卷第32│
  │    │文號不明    │138,800 │              │頁        │
  │    │            │元      │              │          │
  ├──┼──────┼────┼───────┼─────┤
  │  │97年4月28日 │王莊英、│     同上     │見偵卷第33│
  │    │文號不明    │168,000 │              │頁        │
  │    │            │元      │              │          │
  └──┴──────┴────┴───────┴─────┘
 附表二：
┌──┬───────────┬─────────────────┐
│編號│     犯罪事實         │            宣告刑                │
├──┼───────────┼─────────────────┤
│ １ │以詐術逃漏91年度綜合所│處有期徒刑參月，如易科罰金，以銀元│
│    │得稅之事實            │參佰元即新臺幣玖佰元折算壹日，減為│
│    │                      │有期徒刑壹月又拾伍日，如易科罰金，│
│    │                      │以銀元參佰元即新臺幣玖佰元折算壹日│
│    │                      │。如附表一編號１至６所示之偽造印文│
│    │                      │均沒收。                          │
├──┼───────────┼─────────────────┤
│ ２ │以詐術逃漏92年度綜合所│處有期徒刑參月，如易科罰金，以銀元│
│    │得稅之事實            │參佰元即新臺幣玖佰元折算壹日，減為│
│    │                      │有期徒刑壹月又拾伍日，如易科罰金，│
│    │                      │以銀元參佰元即新臺幣玖佰元折算壹日│
│    │                      │。如附表一編號７至所示之偽造印文│
│    │                      │均沒收。                          │
├──┼───────────┼─────────────────┤
│ ３ │以詐術逃漏93年度綜合所│處有期徒刑肆月，如易科罰金，以銀元│
│    │得稅之事實            │參佰元即新臺幣玖佰元折算壹日，減為│
│    │                      │有期徒刑貳月，如易科罰金，以銀元參│
│    │                      │佰元即新臺幣玖佰元折算壹日。      │
├──┼───────────┼─────────────────┤
│ ４ │以詐術逃漏94年度綜合所│處有期徒刑肆月，如易科罰金，以銀元│
│    │得稅之事實            │參佰元即新臺幣玖佰元折算壹日，減為│
│    │                      │有期徒刑貳月，如易科罰金，以銀元參│
│    │                      │佰元即新臺幣玖佰元折算壹日。如附表│
│    │                      │一編號至所示之偽造印文均沒收。│
├──┼───────────┼─────────────────┤
│ ５ │以詐術逃漏95年度綜合所│處有期徒刑肆月，如易科罰金，以新臺│
│    │得稅之事實            │幣壹仟元折算壹日，減為有期徒刑貳月│
│    │                      │，如易科罰金，以新臺幣壹仟元折算壹│
│    │                      │日。如附表一編號至所示之偽造印│
│    │                      │文均沒收。                        │
├──┼───────────┼─────────────────┤
│ ６ │以詐術逃漏96年度綜合所│處有期徒刑參月，如易科罰金，以新臺│
│    │得稅之事實            │幣壹仟元折算壹日，減為有期徒刑壹月│
│    │                      │又拾伍日，如易科罰金，以新臺幣壹仟│
│    │                      │元折算壹日。如附表一編號、所示│
│    │                      │之偽造印文均沒收。                │
└──┴───────────┴─────────────────┘